臺灣高等法院刑事裁定
111年度毒抗字第312號
抗  告  人 
即  被  告  余智凱



上列抗告人因違反毒品危害防制條例案件，不服臺灣桃園地方法
院111年度毒聲字第454號，中華民國111年3月21日所為令入戒治
處所強制戒治之裁定，提起抗告，本院裁定如下：
    主  文
抗告駁回。                                             
    理  由
一、原裁定意旨略以：抗告人即被告甲○○因施用第二級毒品案件
    ，經原審法院以110年度毒聲字第1727號裁定，送勒戒處所
    觀察、勒戒後，認有繼續施用毒品之傾向，有法務部○○○○○○
    ○○附設勒戒處所111年3月17日新戒所衛字第11107003370號
    函暨所附有無繼續施用毒品傾向證明書及評估標準紀錄表可
    按，爰依毒品危害防制條例第20條第2項之規定，裁定令入
    戒治處所施以強制戒治，其期間為6個月以上，至無繼續強
    制戒治之必要為止，但最長不得逾1年等語。
二、抗告意旨略以：法務部○○○○○○○○附設勒戒所評定認伊有繼續
    施用毒品傾向，係以伊之前科記錄與行為表現占總評估分數
    之九成，倘以上標準認定，何有專業評斷之言？依據「一事
    不二罰」與法定界限為原則，實有違憲法第8條保障人身自
    由所為限制，亦不符憲法罪刑相當原則，並牴觸憲法第23條
    之比例原則，祈求得以更改裁定云云。
三、按觀察、勒戒後，檢察官或少年法院（地方法院少年法庭）
    依據勒戒處所之陳報，認受觀察、勒戒人無繼續施用毒品傾
    向者，應即釋放，並為不起訴之處分或不付審理之裁定；認
    受觀察、勒戒人有繼續施用毒品傾向者，檢察官應聲請法院
    裁定或由少年法院（地方法院少年法庭）裁定令入戒治處所
    強制戒治，其期間為6個月以上，至無繼續強制戒治之必要
    為止，但最長不得逾1年，毒品危害防制條例第20條第2項定
    有明文。次按有無繼續施用毒品傾向之評估標準，並非完全
    以受勒戒人勒戒後之結果為準，勒戒前之各種情況仍應作為
    評估之依據。而依勒戒處所評分說明手冊規定，係以前科紀
    錄與行為表現、臨床評估、社會穩定度三項合併計算分數，
    每一大項皆有靜態因子與動態因子，先以靜態因子分數評分
    ，靜態因子分數總分在60分（含）以上為「有繼續施用毒品
    傾向」：60分以下，與動態因子分數相加，如果總分在60分
    （含）以上，為「有繼續施用毒品傾向」。是有無「繼續施
    用毒品傾向」，係依具體個案之臨床實務及相關事證等情綜
    合判定，有其相當之專業依據及標準，且涉及專門醫學，又
    衡酌強制戒治之目的，係為協助施用毒品者戒斷毒品之心癮
    及身癮，所為之一種保安處分類型，而該評估標準係適用於
    每一位受觀察、勒戒處分之人，具一致性、普遍性及客觀性
    ，綜合判斷之結果，倘其評估由形式上觀察並無擅斷或濫權
    等明顯不當情事，法院宜予尊重。
四、經查：
    ㈠被告前因施用毒品案件，經法院裁定送觀察、勒戒，於96
      年12月26日因無繼續施用毒品傾向出所，被告於3年後之1
      10年6月11日，再犯施用第二級毒品罪，經原審法院以110
      年度毒聲字第1727號裁定送觀察、勒戒後，勒戒處所評分
      結果，其前科記錄與行為表現得25分（靜態因子：毒品犯
      罪相關司法紀錄5筆，上限10分，首次毒品犯罪年齡21-30
      歲，5分，其他犯罪相關紀錄21筆，上限10分，共計25分
      ），臨床評估得32分（靜態因子：海洛因、安非他命多重
      毒品濫用，10分，有菸濫用，2分，使用超過1年，10分；
      動態因子：疑似情緒障礙，5分，臨床綜合評估偏重度，5
      分，共計32分），社會穩定度得10分（靜態因子：無業，
      5分；動態因子：入所後家人無訪視，5分，共計10分），
      合計67分（靜態因子小計52分、動態因子小計15分），綜
      合判斷為「有繼續施用毒品傾向」等情，有上開裁定書、
      本院被告前案紀錄表以及法務部○○○○○○○○附設勒戒處所11
      1年3月17日新戒所衛字第11107003370號函附之「有無繼
      續施用毒品傾向證明書」、「有無繼續施用毒品傾向評估
      標準紀錄表」等附卷可稽。是上開評估內容，已依照法務
      部因應毒品危害防制條例之修正意旨及109年11月18日最
      高法院刑事大法庭109年台上大字第3826號之裁定標準，
      據以為評估判斷認定，由形式上觀察，既無擅斷或濫權等
      明顯不當之情事，按上說明，原審據以裁定被告令入戒治
      處所施以強制戒治，並無不合。
　  ㈡被告以前詞指摘該評估判斷有所不當，然法務部新修正之
      「有無繼續施用毒品傾向評估標準」，已就其中「毒品犯
      罪相關司法紀錄」、「其他犯罪相關紀錄」設有計分上限
      ，其目的即係衡量在3年「定期治療」之新模式下，一概
      如舊制無限制以前案紀錄累加勒戒人之分數，將使理應更
      為重要之臨床評估等因子之重要性被稀釋，亦不利於鼓勵
      勒戒人積極參與觀察、勒戒之機構內處遇，然以前案紀錄
      作為衡量勒戒人有無繼續施用毒品傾向之靜態因子之一，
      仍有正當合理之關連性，如過往毒品或其他犯罪紀錄較多
      者，其無視毒品、刑法等相關刑事禁誡規定而犯罪，應可
      作為其對刑罰反應力較為薄弱之象徵，經觀察、勒戒後，
      若未能徹底戒除毒癮，再繼續施用毒品之可能性自然較高
      ，並非為再度懲罰有前案紀錄之人而為此規定，自不違反
      一事不二罰之原則。是被告以前詞空言指摘該評估判斷有
      所不當，然並未具體指出違誤之處，無非係徒憑一己主觀
      意見，任意指摘該評估標準之專業性，自難憑採。
五、綜上所述，原審裁定被告令入戒治處所施以強制戒治，按上
    規定，並無不合。被告以前詞指摘原裁定不當，並無理由，
    本件抗告應予駁回。
據上論斷，應依刑事訴訟法第412條，裁定如主文。
中　　華　　民　　國　　111 　年　　5 　　月　　10　　日
                  刑事第十四庭  審判長法　官  黃斯偉
                                      法　官  黎惠萍
                                      法　官  許泰誠
以上正本證明與原本無異。
不得再抗告。
                                      書記官  朱子勻
中　　華　　民　　國　　111 　年　　5 　　月　　10　　日